臺灣臺中地方法院民事判決　九十三年度勞簡上字第一二號
　　上　　訴　　人
　　即附帶被上訴人　乙○○
　　被　上　訴　人
　　即　附帶上訴人　生燦科技有限公司
　　法定　　代理人　甲○○
　　訴訟　　代理人　陳光龍　 律師
右當事人間請求給付薪資等事件，上訴人及附帶上訴人對於中華民國九十三年三月十
一日本院沙鹿簡易庭九十二年度沙勞簡字第一四號第一審簡易判決提起上訴及附帶上
訴，本院於民國九十三年十月八日言詞辯論終結，判決如左：
    主  文
原判決關於駁回後開第二項之訴部分及該部分假執行之宣告暨訴訟費用之裁判均廢棄
。
被上訴人應再給付上訴人新臺幣肆萬捌仟捌佰壹拾肆元，及自民國九十三年二月二十
日起至清償日止按年息百分之五計算之利息。
其餘上訴駁回。
附帶上訴駁回。
第一審訴訟費用由上訴人即附帶被上訴人負擔百分之三十五，餘由被上訴人即附帶上
訴人負擔。第二審上訴部分訴訟費用由上訴人負擔二分之一，餘由被上訴人負擔。第
二審附帶上訴部分訴訟費用由附帶上訴人負擔。
    事實及理由
一、本件上訴人即附帶被上訴人（下稱上訴人）上訴主張被上訴人即附帶上訴人（下
    稱被上訴人）應再給付上訴人新臺幣（下同）九萬七千七百四十三元，繼於本院
    民國（下同）九十三年八月九日準備程序中減縮請求為九萬二千一百一十元，此
    為減縮應受判決事項之聲明，核與民事訴訟法第二百五十五條第一項第三款之規
    定相符，應予淮許，核先敘明。
二、上訴人即附帶被上訴人主張：
  (一)其自八十八年八月十四日起任職於被上訴人公司從事現場之組立及射出工作，不
    料於九十二年八月三十一日被上訴人公司以業務緊縮為由單方面解僱上訴人終止
    勞動契約。查上訴人尚未領取九十二年六月九日起至同年八月三十一日止，以最
    低平均工資每月一萬五千八百四十元計算，合計四萬四千三百九十九元之薪資。
    又被上訴人係以業務緊縮為由，單方面終止勞動契約，其最後六個月之月平均薪
    資為一萬八千一百二十元，依勞動基準法第十六條規定，其繼續工作於被上訴人
    公司共四年又十七日，得請求給付一個月之預告期間工資；次依勞動基準法第十
    七條規定，得請求給付四又十二分之一個月之資遣費計七萬八千五百二十元，爰
    依勞動契約及勞動基準法之法律關係訴請被上訴人給付上開金額及法定遲延利息
    ，並陳明願供擔保請准宣告假執行。
  (二)另於上訴審補稱：被上訴人所提人事管理規則公告係臨訟杜撰，上訴人並不知情
    ，且上訴人未反對表示之沈默並不代表默示同意，觀其意旨反徵被上訴人已有終
    止勞動契約之表示，另被上訴人自九十二年六月七日起至九十二年八月三十一日
    止片面宣告「留職停薪」，依民法第四百八十七條前段規定，被上訴人仍應負給
    付薪資之義務，原審判決以上訴人未能舉證證明被上訴人係依勞動基準法第十一
    條或第十三條但書規定事由終止其與上訴人間之勞動契約，而駁回上訴人關於資
    遣費及預告期間工資之請求；然查，訴外人呂桂梅以相同事實對本件被上訴人起
    訴請求，業經本院沙鹿簡易庭另案九十二年度沙勞簡字第一二號民事判決獲確定
    勝訴判決在案，據此足證，被上訴人確以業務緊縮為由單方面解僱上訴人，終止
    雙方間之勞動契約。此外，上訴人確實有於九十二年六月二十三日起至同年七月
    三日止在連乙鑄造股份有限公司（下稱連乙公司）工作並領取約五千多元之薪資
    等語。
三、被上訴人即附帶上訴人則以：被上訴人公司於九十二年六月六日因工作告一段落
    ，乃召集上訴人等員工開會討論留職停薪事宜，翌日並提出人事管理規則公告記
    載，「茲因本公司工作告一段落所以以下臨時人員：乙○○、劉麗勤、呂桂梅、
    嚴鳳、陳宜敬、劉麗英六名人員自九十二年六月七日起至九十二年八月三十一日
    止計（無薪公休及停薪留職三個月），．．．公司主管如有通知上班者，均需馬
    上就職如有任何藉故拖延者，超過二天未到者，視同放棄就職並表示自動辭職論
    ．．．，如有任何意見者在公告當天九十二年六月七日至九十二年六月九日之前
    馬上向主管申請書面報告，如無任何書面報告，視同無異議通過此人事方案．．
    ．」，並由被上訴人員工柯福全告知上訴人留職停薪情事，上訴人因未於九十二
    年六月七日至九十二年六月九日向主管提出書面報告，已同意留職停薪公告，即
    不得請求此期間之工資，而原審判決竟判令被上訴人應給付上訴人自九十二年六
    月九日起至九十二年八月三十一日之薪資，顯有違誤，爰依民事訴訟法第四百六
    十條第一項前段規定，提起附帶上訴爭執。又本院沙鹿簡易庭另案九十二年度沙
    勞簡字第一二號民事判決，係因被上訴人未應訴，而為一造辯論判決訴外人呂桂
    梅勝訴，被上訴人又未於法定期間內提起上訴，致該判決確定，是不得以被上訴
    人未出庭所作成之一造辯論判決，即認為被上訴人以業務緊縮為由單方面解僱上
    訴人，終止雙方間之勞動契約，況被上訴人是否解雇訴外人呂桂梅，與本案無關
    連，故不得以訴外人呂桂梅案件判決之結果，作為本案判決之基礎。再者，上訴
    人確實於留職停薪期間到連乙公司上班，是本件應係上訴人主動離職而終止兩造
    間之勞動契約，且縱認退保係為終止勞動契約之意思表示，亦係因上訴人於留職
    停薪期滿後，無正當理由繼續曠工三日以上，被上訴人始將上訴人退保，上訴人
    自不得請求資遣費及預告工資等語資為抗辯。
四、本件原審判決上訴人即附帶被上訴人一部勝訴（關於九十二年六月九日起至同年
    七月三日止之薪資四萬三千二百九十六元及其遲延利息部分），並就勝訴依職權
    宣告假執行；而駁回上訴人即附帶被上訴人其餘之訴及假執行之聲請（預告期間
    工資一萬八千一百二十元及資遣費七萬八千五百二十元及其遲延利息部分）。上
    訴人即附帶被上訴人就其敗訴部分聲明不服，而聲明求為判決：(1)原判決關於駁
    回上訴人後開第二項之訴及訴訟費用之裁判部分廢棄。被上訴人應再給付上訴人
    九萬二千一百一十元，及自九十三年二月二十日起至清償日止，按年息百分之五
    計算之利息。(2)附帶上訴駁回。被上訴人即附帶上訴人則就其敗訴部分（即原審
    判決命給付上訴人薪資四萬四千三百九十九元及其遲延利息部分）提起附帶上訴
    ，而聲明求為判決：(1)上訴駁回。(2)原判決不利於附帶上訴人部分廢棄，右開廢
    棄部分，附帶被上訴人在第一審之訴及其假執行之聲請均駁回。
五、兩造不爭執事項：（參見本院九十三年八月十九日爭點整理筆錄）
  (一)上訴人自八十八年八月十四日開始起任職於被上訴人公司。
  (二)若計算至上訴人退保止，上訴人之工作年資為四年又十七天。
  (三)上訴人退保前六個月月平均薪資為一萬八千一百二十元。
  (四)被上訴人於九十二年八月三十一日將上訴人辦理退保。
  (五)上訴人自九十二年六月九日至同年八月三十一日之未工作期間，未領取之薪資計
    四萬四千三百九十九元。（惟被上訴人主張，該段期間為兩造合意留職停薪期間
    ，不需給付薪資。）
  (六)若上訴人請求資遣費及預告工資有理由，其金額為資遣費七萬三千九百九十元及
    預告工資一萬八千一百二十元，合計九萬二千一百一十元。
  (七)上訴人確有於九十二年六月二十三日起至同年七月三日止至訴外人連乙公司上班
    ，並領取五千餘元之薪資。
六、兩造之主要爭點所在：
  (一)上訴人主張未領取之九十二年六月九日至同年八月三十一日期間薪資，是否為經
    上訴人同意之留職停薪期間，而被上訴人無須給付薪資？
  (二)兩造間之勞動契約是否經合法終止？終止事由為何？而上訴人得據以請求資遣費
    及預告工資？
七、茲就上開爭點分述如下：
  (一)查被上訴人雖以其於九十二年六月七日公告之人事管理規則記載：「茲因本公司
    工作告一段落所以以下臨時人員：乙○○、劉麗勤、呂桂梅、嚴鳳、陳宜敬、劉
    麗英六名人員自九十二年六月七日起至九十二年八月三十一日止計（無薪公休及
    停薪留職三個月），．．．公司主管如有通知上班者，均需馬上就職如有任何藉
    故拖延者，超過二天未到者，視同放棄就職並表示自動辭職論．．．，如有任何
    意見者在公告當天九十二年六月七日至九十二年六月九日之前馬上向主管申請書
    面報告，如無任何書面報告，視同無異議通過此人事方案．．．」（見本院卷第
    三十九頁），並由被上訴人員工柯福全告知上訴人留職停薪情事，上訴人因未於
    九十二年六月七日至九十二年六月九日向主管提出書面報告，已同意留職停薪公
    告，即不得請求此期間之工資云云。惟上訴人即附帶被上訴人業已否認曾看過該
    公告，且證人即同時間留職停薪之員工呂桂梅亦證稱未看過該公告，而被上訴人
    所舉之證人即人事主管林秀玲雖證稱公司有公告，惟亦未能證實上訴人即附帶被
    上訴人確實知悉該公告之內容並表示同意（均見本院九十三年六月二十四日準備
    程序筆錄），另本院觀之該公告之內容，乃被上訴人即附帶上訴人公司片面製作
    ，其內容不利於勞工甚明，縱使上訴人即附帶被上訴人曾看過，亦不得據以其內
    容片面拘束上訴人即附帶被上訴人，是被上訴人即附帶上訴人以該公告之內容據
    以主張勞工應受該公告之內容拘束，顯不足採。
  (二)惟按所謂之留職停薪，勞動基準法並未對之有所定義，但在解釋上，應可視為使
    原本為繼續性勞動契約性質之勞動契約處於暫時停止之狀態，換言之，在勞動契
    約繼續存續之前提下，於留職停薪期間，勞工毋庸提供勞務，雇主亦毋庸支付薪
    資，是以留職停薪制度之存在，只要是基於勞動契約雙方之意思自主，本質上並
    非對勞工單方面不利，且若雇主片面宣告留職停薪而勞工不同意時，自得以雇主
    違反勞動契約為由行使其勞動基準法上保障之終止權，是勞僱雙方合意某段期間
    內留職停薪，如其期間明確對於勞工無重大不利，尚不能認為因牴觸勞動基準法
    之最低保障標準而認為無效。查本件上訴人自承：九十二年六月六日公司有通知
    我們去開會，開會內容是關於留職停薪問題，公司說九十二年六月七日六至八月
    底止不用來工作，留職停薪，但勞保部分會繼續，公司說因為工作量比較少，要
    我們不要來做，說以後要工作會再通知等語（見本院九十三年六月一日準備程序
    筆錄）。而證人呂桂梅到庭具結證稱：沒有看過被上證一之公告，公司有召集我
    們去開會，說要留職停薪，說我們六個人都留職停薪，隔天九十二年六月七日就
    開始放假，所以沒看過這公告，沒有看過公告，所以我們也沒有意見．．．公司
    在放滿三個月假後，有打電話給我，叫我回去工作，我剛好有事，所以我叫公司
    叫別人回去，公司有無通知其他人我不知道等語；另證人林秀玲亦到庭具結證稱
    ：公司有公告，確實有留職停薪這件事，上訴人知道留職停薪的事，公告是開會
    後張貼．．．留職停薪滿三個月後，我有通知上訴人回來上班，但沒有找到，是
    用電話通知，但是沒有找到上訴人等語（均見九十三年六月二十四日準備程序筆
    錄）。是由上開上訴人陳述及證人之證詞，可知上訴人於留職停薪期間開始即九
    十二年六月七日起即未到公司上班，故其未能看到上開公告，且其事後即於九十
    二年六月二十三日至連乙公司上班等情以觀（見原審卷第三十四頁），解釋上自
    應認上訴人對於留職停薪乙事已有默示同意，則揆諸前開說明，本件被上訴人主
    張上訴人請求未領取之九十二年六月九日至同年八月三十一日期間薪資，為經上
    訴人同意之留職停薪期間，被上訴人無須給付工資等語，堪信屬實，為屬有據。
  (三)上訴人主張被上訴人於九十二年八月三十一日將其退保而以業務緊縮為由單方面
    解僱上訴人而終止勞動契約，其得請求被上訴人給付資遣費及預告工資等語。被
    上訴人則否認有解僱上訴人而終止勞動契約，並以前詞辯稱係上訴人至連乙公司
    上班而自行離職，且縱認退保係終止勞動契約之意思表示，亦係因上訴人於留職
    停薪期滿後，無正當理由繼續曠工三日以上，被上訴人始將上訴人退保，上訴人
    自不得請求資遣費及預告工資等語資為抗辯。查：(1)本件被上訴人確有要求上訴
    人及呂桂梅等其他五名員工於九十二年六月七日起至同年八月底止留職停薪，業
    經前述，且有被上訴人提出之人事管理規則公告一份在卷可稽，而據上訴人陳述
    及證人呂桂梅之證述，被上訴人係因當時上訴人負責之部門無工作可做，所以要
    求其留職停薪三個月等語，此核與上開人事管理規則公告明確記載：茲因本公司
    工作告一段落所以以下臨時人員：乙○○、劉麗勤、呂桂梅、嚴鳳、陳宜敬、劉
    麗英六名人員自九十二年六月七日起至九十二年八月三十一日止計（無薪公休及
    停薪留職三個月）等語及與上訴人於本院審理時自陳：當時上訴人負責的工作比
    較少，所以請他們留職停薪等語相符，由此足見，被上訴人當時確有業務緊縮之
    情事，故而方請上訴人及其他五名員工留職停薪。(2)本件上訴人主張被上訴人於
    九十二年八月三十一日將上訴人辦理退保，並寄給上註人退保申報表等語，業據
    提出勞工保險退保申報表一份在卷可稽（見原審卷第三十五頁），且為被上訴人
    所不爭執。雖被上訴人辯稱係因上訴人至連乙公司上班而自行離職方將其退保，
    且縱認退保係終止勞動契約之意思表示，亦係因上訴人於留職停薪期滿後，無正
    當理由繼續曠工三日以上，被上訴人始將上訴人退保云云。然被上訴人既已主張
    九十二年六月七日至同年八月底兩造曾合意留職停薪，則參諸前述，留職停薪乃
    使原本為繼續性勞動契約性質之勞動契約處於暫時停止之狀態，在勞動契約繼續
    存續之前提下，於留職停薪期間，勞工毋庸提供勞務，雇主亦毋庸支付薪資，則
    勞工自有到其他地方工作維持生計之權利，本件上訴人僅於留職停薪期間於九十
    二年六月二十三日至同年七月三日至連乙公司上班，自不得認其有自行離職之意
    思，被上訴人據以主張上訴人有自行離職之意思方將上訴人退保云云，自無足採
    。再本件上訴人對於被上訴人要求其留職停薪乙事，雖未明示同意然應認有默示
    同意之情事，已如前述，則於留職停薪屆滿後，被上訴人自負有通知上訴人回來
    上班之義務。而證人林秀玲亦證稱其於留職停薪屆滿後，有親自一一打電話通知
    上訴人及其他五名留職停薪之員工回來上班，惟一直連絡不到上訴人等語；證人
    呂桂梅亦證稱林秀玲確有打電話請其回來上班等語，足見上訴人陳稱被上訴人於
    留職停薪當時表明因為工作量比較少，所以要其不要來工作，有工作會再通知，
    但其都未接到回去工作之通知等語應為屬實。則本件被上訴人未能通知到上訴人
    回來工作，其不利益自應歸屬於被上訴人，上訴人因未能知悉可回去工作，而未
    前往任職，自難認係無正當理由曠職。綜上所陳，本件被上訴人既未通知上訴人
    回去工作，並自九十二年八月三十一日將上訴人退保，並將退保申報表寄給上訴
    人，解釋上已足認被上訴人對上訴人為終止勞動契約之意思表示，而本件被上訴
    人當時確有業務緊縮之情事，故而方請上訴人及其他五名員工留職停薪，已如前
    述，則被上訴人於留職停薪屆滿後，單方面終止兩造間之勞動契約，依勞動基準
    法第十一條第二款、第十七條規定，自負有給付上訴人資遣費及預告工資之義務
    ，從而，本件上訴人主張被上訴人於九十二年八月三十一日以業務緊縮為由終止
    兩造間勞動契約，其得請求資遣費及預告工資等語，自屬合法有據。
八、綜上所述，本件被上訴人抗辯兩造合意留職停薪期間毋須給付薪資等語應屬可採
    ，至其抗辯兩造間之勞動契約未經合法終止，縱經終止亦係可歸責於上訴人云云
    ，則無足採。而兩造對於資遣費為七萬三千九百九十元及預告工資為一萬八千一
    百二十元既不爭執，則本件上訴人依勞動契約及勞動基準法之法律關係，請求被
    上訴人給付留職停薪期間之薪資為無理由，另請求被上訴人給付資遣費七萬三千
    九百九十元及預告工資一萬八千一百二十元部分，為有理由，故合計上訴人得請
    求被上訴人給付之金額為九萬二千一百一十元及其法定遲延利息。從而，上訴人
    請求被上訴人給付九萬二千一百一十元及自九十二年二月二十日起至清償日止按
    年息百分之五計算之利息，為有理由，應予准許，逾此部分之請求，即屬無據，
    為無理由，應予駁回（其假執行之聲請亦失所附麗，應併予駁回）。原審就上開
    應予准許金額其中四萬三千二百九十六元及法定遲延利息為上訴人勝訴之判決，
    自無不合，附帶上訴人就此部分金額所為上訴，即無理由，應予駁回。又原審就
    上開應准許金額其餘四萬八千八百一十四元及其法定遲延利息部分，駁回上訴人
    之請求及假執行之聲請，即有違誤，上訴人就此部分之上訴，為有理由，爰廢棄
    改判如主文第二項所示。另上訴人就前述不應准許部分，仍為上訴，為無理由，
    應予駁回。
九、本件判決之基礎已臻明確，兩造其餘攻擊防禦方法及舉證，經審酌後核與判決結
    果無影響，爰不另一一論述，併此敘明。
十、據上論結，本件上訴為一部有理由一部無理由、附帶上訴為無理由，依民事訴訟
    法第四百三十六條之一第三項、第四百四十九條第一項、第二項、第四百五十條
    、第七十九條，判決如主文。
中　　　華　　　民　　　國　　九十三　　年　　　十　　　月　　二十二　　日
                                   臺灣臺中地方法院勞工法庭
~B審判長法　官　張瑞蘭
~B　　　法　官　許石慶
~B　　　法　官　洪堯讚
右正本證明與原本無異
本件不得上訴
中　　　華　　　民　　　國　　九十三　　年　　　十　　　月　　二十二　　日
~B　　　書記官
